【裁判字號】    95,台上,3672
【裁判日期】    950706
【裁判案由】    強盜
【裁判全文】
最高法院刑事判決            九十五年度台上字第三六七二號
    上  訴  人  甲○○
                       樓之1.
                乙○○
上列上訴人等因強盜案件，不服台灣高等法院高雄分院中華民國
九十二年十月九日第二審判決（九十二年度上訴字第一五七一號
，起訴案號：台灣高雄地方法院檢察署九十年度偵字第一六九八
八號），提起上訴，本院判決如下：
    主  文
原判決撤銷，發回台灣高等法院高雄分院。
    理  由
本件原判決認定上訴人甲○○於民國九十年六月二十四日中午，
乘騎ＸＪＸ—三○五號重型機車後載上訴人乙○○外出，利用尋
訪客戶之機會，共同基於意圖為自己不法所有及傷害之概括犯意
聯絡，於當日十三時五十分許，途經高雄市○鎮區○○街一一五
號前，見乘騎單車之賴俊宏脖子上懸掛黃金項鍊一條，即由甲○
○乘騎機車後載乙○○持機車大鎖自左後方超前攔截，乙○○在
截住瞬間跳下機車，持機車大鎖從後方攻擊賴俊宏後腦杓，致使
不能抗拒，強取其脖子上之金項鍊一條，價值約新台幣（下同）
一萬二千元，得手後立即跳上機車逃逸，使賴俊宏受有右後枕頭
皮浮腫之傷害。續於同日十四時五分許，途經同上前鎮區○○路
與武慶路路口，見乘騎輕機車之陳俊吉脖子上懸掛黃金項鍊一條
，亦由甲○○乘騎機車後載乙○○持機車大鎖自右後方靠近，由
甲○○伸手拉扯陳俊吉脖子上之金項鍊，陳俊吉為保護項鍊，因
重心不穩而摔倒，起身後專注抵抗甲○○，乙○○則跳下機車從
後面持機車大鎖攻擊陳俊吉，並出手強扯陳俊吉脖子上之金項鍊
，甲○○並向陳俊吉稱：「我們搶你東西，你還敢反抗」等語，
致使不敢抗拒，而遭強取金項鍊一條重約一兩二錢、價值約一萬
三千元，陳俊吉受有右小腿、喉部擦傷、右前臂浮腫、左上肩瘀
血等傷害，嗣經警循線查獲等情。因而撤銷第一審之不當判決，
改判仍論處上訴人等共同連續意圖為自己不法之所有，攜帶兇器
，以強暴至使不能抗拒，而取他人之物罪刑。固非無見。惟查：
(一)原判決認定上訴人等強盜之時間為九十年六月二十四日下午十
三時五十分許及十四時五分，亦即在十五分鐘內，先後連續強盜
二次。第查甲○○在同一時間，即同日下午十三時四十四分，曾
以0000000000號行動電話發話，與00000000
00號行動電話通話，通話五十七秒；接著在同日十三時五十四
分，又以同一行動電話發話予00000000號電話之吳太太
，通話十五秒；旋又在同日十四時一分，以同一行動電話接到0
000000000號行動電話，通話二○八秒（即三分鐘多）
；接著又在同日十四時五分五十三秒以同一行動電話發話予00
00000000號行動電話，通話八十六秒；接下來，又在同
日十四時十三分四十八秒，以同一行動電話發話予000000
0000號行動電話，通話二十二秒，有和信電信股份有限公司
查詢明細單在卷可稽（偵查卷第五十四頁）。如果無訛，在本案
案發十五分鐘時間內，連續二地二案之被害人被強盜時，甲○○
正持續分別與他人通話中，其通話時間為三八八秒（六分鐘餘）
，則上訴人等能否同時騎機車，一面以行動電話與他人通話，一
面對另外機車騎士強盜，即非無疑。原審未審酌卷附之通話紀錄
，遽論上訴人等於同一時間內連續強盜罪，難謂與論理法則無違
。(二)本案案發時，甲○○行動電話通信紀錄中基地台所示位置（
偵查卷第五十九頁），其在九十年六月二十四日下午十三時四十
四分至十四時十三分間之行蹤依序為：高雄縣鳳山市○○○街－
自強二路－保泰路－瑞隆東路－保泰路。上訴人等之行蹤與本案
案發地點雖在附近，但無一相符，例如告訴人賴俊宏在高雄市○
鎮區○○街一一五號前被強盜時（十三時五十分許），上訴人等
係在高雄縣鳳山市○○○路附近；待陳俊吉在高雄市○鎮區○○
路與武慶路路口被強盜時（十四時五分許），上訴人等則在高雄
縣鳳山市○○○路附近，故依行動電話通話紀錄基地台地點所示
，本案案發時，上訴人等似不在現場。原審未審酌上開通話紀錄
基地台所在位置，是否與案發地點相符，率入上訴人等以罪，併
有判決理由不備之違法。(三)告訴人之指述，係以使被告受刑事訴
追為目的，是其陳述是否與事實相符，仍應調查其他證據以資審
認。尚難僅憑告訴人片面之指訴遽入人罪。告訴人賴俊宏指述騎
機車強盜之駕駛者，頭戴半罩式「深色」安全帽，著「深色」上
衣及深色長褲，後座者頭戴半罩式「銀色」安全帽、白色上衣、
深色長褲。第查現場目擊證人彭秀英於警詢及第一審時均證稱：
搶匪二人所穿之衣服均為白色上衣（偵查卷第三十六頁及第一審
卷第二十八頁），是就強盜犯所著衣服，賴俊宏之指述即與證人
彭秀英迥異。再者，警員於甲○○所騎ＸＪＸ－三○五號重機車
上所查扣之安全帽，為半罩式「銀色」；而於乙○○上班處高雄
市○○區○○路三二一號前騎樓所查扣之安全帽，則為半罩式「
黑色」，有扣押證明筆錄在卷可稽，亦與賴俊宏指述駕駛者及後
座者所戴安全帽顏色為「深色」及「銀色」不同。賴俊宏之指述
，既存有上開之疑竇，其真實性如何，仍待釐清，自不能單憑賴
俊宏之指認，逕認上訴人等強盜犯行。原判決逕以告訴人之指述
，為論罪之根據，復有判決理由矛盾之違法。上訴意旨指摘原判
決違法，尚非全無理由，應認原判決有發回更審之原因。
據上論結，應依刑事訴訟法第三百九十七條、第四百零一條，判
決如主文。
中    華    民    國  九十五  年    七    月    六    日
                      最高法院刑事第二庭
                          審判長法官  紀  俊  乾
                                法官  黃  正  興
                                法官  陳  東  誥
                                法官  池  啟  明
                                法官  洪  佳  濱
      本件正本證明與原本無異
                                      書  記  官
中    華    民    國  九十五  年    七    月    七    日
                                                      Ｑ


司法院資訊處製作；財團法人民間司法改革基金會備份。
